【裁判字號】    97,上重更(三),1
【裁判日期】    970522
【裁判案由】    違反毒品危害防制條例
【裁判全文】
臺灣高等法院花蓮分院刑事判決     97年度上重更(三)字第1號
上  訴  人
即  被  告  甲○○
                    現於臺灣花蓮看守所羈押中
指定辯護人  吳秋樵律師
上列上訴人即被告因違反毒品危害防制條例案件，不服臺灣花蓮
地方法院中華民國93年5月12日92年度訴字第248號第一審判決（
起訴案號：臺灣花蓮地方法院檢察署92年度偵字第542、1713號
），提起上訴，經最高法院第3次發回，本院更為判決如下：
    主  文
原判決撤銷。
甲○○連續販賣第一級毒品，處有期徒刑拾伍年。扣案之第一級
毒品海洛因參包（淨重貳拾捌點伍壹公克）沒收銷燬之；0000-0
00000行動電話壹支（扣押物品清單編號十四）沒收。未扣案之
販賣第一級毒品所得新臺幣壹佰柒拾伍萬貳仟元沒收，如全部或
一部不能沒收時，以其財產抵償之。
    事  實
一、甲○○基於販賣第一級毒品海洛因營利之概括犯意，自民國
    (下同)91年9月底起至92年6月12日止，分別由綽號「貓仔」
    之陳進財、綽號「阿源」之許朝源及陳進財之侄林志忠，撥
    打甲○○之行動電話與甲○○聯絡交易數量、價額及地點後
    ，甲○○隨即由臺中搭乘飛機或不知情之劉富華（業經檢察
    官為不起訴處分確定）所駕駛之計程車前往花蓮，而後於附
    表一、二、三所示之時間、地點，販賣第一級毒品海洛因予
    陳進財、許朝源及林志忠（每次販賣毒品之數量、價額、交
    易地點詳如附表一、二、三所示）。陳進財（含受林志忠委
    託部分）、許朝源依約定將價金匯入不知情之甲○○配偶游
    淑萍設於臺中大里郵局所開立之存簿儲金第0000000-000000
    -0號帳戶內，或由許朝源、林志忠當場交付現金予甲○○（
    詳見附表一、二、三所示），合計甲○○販賣第一級毒品海
    洛因所得為新臺幣 (下同)1,752,000元。92年2月27日下午
    ，甲○○搭乘劉富華所駕駛之計程車前往花蓮，欲找許朝源
    收取附表二所示編號7（原判決附表二編號13）之價款，而
    在花蓮縣花蓮市○○路與中美7街口為法務部調查局東部地
    區機動工作組調查員當場逮捕查獲，並扣得第一級毒品海洛
    因3包（淨重28.51公克）及其所有供販毒聯絡使用之0000-0
    00000號行動電話1支（扣押物品清單編號14）。
二、案經法務部調查局東部地區機動工作組移送臺灣花蓮地方法
    院檢察署檢察官偵查起訴。
    理    由
一、就附表一所示販賣第一級毒品予陳進財部分：
（一）被告於本院審理中坦承犯行。
（二）證人陳進財於偵查時具結證述：「卷附之匯款單影本16張
      上面陳進財部分是我寫的，匯給被告的太太，都是我向被
      告買毒品的錢」，而且陳進財對於每1次匯款的時間都根
      據相對應的匯款單做出詳細的陳述，陳進財證稱「最多是
      11萬元買10錢的海洛因，最少2萬元買1錢；都是被告拿毒
      品到我家給我；6月3日有匯3萬元給被告，但是毒品沒有
      拿到；91年11月5日匯16萬元給被告，買1兩海洛因，是在
      我匯款的隔天，被告拿到我家給我的；91年11月13日匯10
      萬元、14日匯85,000元，這2筆是分開買的，且是先匯款
      ，隔天拿到我家給我，11月18日之11萬元是在91年10月底
      時，向他買1兩海洛因欠的；同月20日又匯了6萬元，買半
      兩，匯款前拿到我家給我的；同月29日匯4萬元，是9月底
      到10月中旬間向他買；同年12月31日的11萬，我買1兩的
      毒品，我先匯錢給被告，他1月初拿到我家給我的，被告
      通常都是我匯款的第2天就把毒品拿來我家給我；92年1月
      9日我匯款5萬元給他，向他買2錢半的海洛因，我錢匯進
      去，隔天他拿到我家給我；92年1月23日，我匯5萬元買3
      錢海洛因，在當天早上10點多在香城飯店10樓的某房間內
      交給我的；同年5月19日、21日，我各匯2萬元，是2月底
      他被抓之前各賣我1錢，他拿到我家給我的，是被抓的前3
      、4天拿到我家給我的；6月3日我匯3萬元，講好是要賣1
      錢半給我，結果我被抓了」等語明確（詳見92年度偵字第
      1713號卷(二)頁21-25、68-72）。
（三）且證人陳進財所述匯款之時間、金額，並有匯款單據（見
      92年度偵字第1713號卷(一)頁133-136、138、140、154、17
      3、177、182、183、187、199）在卷可證，且從陳進財證
      述的內容，不僅僅只是依照匯款單的內容說出匯款金額以
      及時間而已，並且進一步地說明了每1次匯款的目的，有
      些匯款是支付當次購買毒品的款項，有些匯款則是支付前
      次購買毒品的款項，有些匯款是補足積欠的款項，不一而
      足，這些匯款的目的都不是匯款單上的記載，顯然是證人
      依照其親身經歷所證述，其證詞應有極高的可信度。
（四）且證人陳進財在原審亦具結證稱：「起訴書附表一中認定
      被告在該附表所示之時間、地點賣海洛因給我，都實在；
      但在購買時被告有說他是幫我向別人買，但有無此事，我
      不知道；我沒有向被告簽六合彩，也沒有欠被告錢；向被
      告買海洛因的錢，全部是用匯款，匯到被告太太的帳戶，
      是被告提供給我的；而毒品交貨地點都在我家，被告自己
      拿來的；看當時的時價如何，有時1兩16萬元，有時11萬
      元；我都是用手機打電話給被告；卷附之匯款單都是用來
      買毒品的匯款；大約匯款後1、2天，他會交給我海洛因，
      但只有92年6月3日我有匯款，可是我沒有拿到海洛因，因
      為當時我已被送去戒治」等語（詳原審卷頁151-154）。
（五）復有被告與證人陳進財於92年1月22日下午2時許之通訊監
      察譯文：「Ｂ（即證人陳進財綽號貓仔）：誰啦？Ａ（即
      被告）：義啦，你說哪1種好？Ｂ：1種就可以啦！Ａ：「
      雙腳」的吧！Ｂ：「雙腳」、「麗美」，應該是麗美。Ａ
      ：要這1種我就不敢保證，因為現在過年，過年後我可以
      保證，要「雙腳」的我就可以保證。... Ｂ：你要是說「
      雙獅」那個圓的（譯文誤載為原的）就可以了。Ａ：我想
      這兩天錢湊齊了就拿1個看看，到時回來你要怎麼弄？Ｂ
      ：電話裡面不要講。Ａ：你今天怎麼匯？Ｂ：才1、2萬元
      怎麼匯。Ａ：我想你湊好了，弄這個東西。Ｂ：到時候4
      萬元我就匯。Ａ：有怎樣你要跟我講，他們講是那種，但
      那一種「涉水」我就不知了。Ｂ：就是那種「ㄧㄥㄧㄥ」
      了。Ａ：有「北海」的嗎？Ｂ：沒有，只有「ㄧㄥㄧㄥ」
      。Ａ：那種也不錯。」（詳見92年度聲監字第69號卷），
      由上開譯文都以術語交談，其中「雙獅」應係第一級毒品
      海洛因之術語。顯見被告與證人陳進財係以電話聯絡之方
      式，由證人陳進財向被告購買第一級毒品海洛因無訛。
（六）至於證人陳進財所述的次數與附表所示購買的次數相差3
      次，但是陳進財也證稱其中92年1月10日匯款的3萬元以及
      92年2月7日所匯的5萬元都是之前所積欠的款項，至於92
      年1月30日所匯的8萬元，陳進財在偵查中也證稱確實是購
      買海洛因所用，而從被告以及陳進財所述每1錢海洛因價
      格約在1萬元左右，則從陳進財所述購入的數量與所給付
      的款項也大約相當。足認陳進財所交付的16筆款項確實是
      購買13次海洛因的款項。
（七）陳進財嗣後改稱部分款項是拿來簽賭六合彩（本院更(二)審
      卷頁111-114），但是陳進財在偵查中已經明白地否認向
      被告簽賭六合彩（92年度偵字第1713號卷(二)頁70），如果
      陳進財的確是向被告簽賭六合彩，在偵查中即有機會加以
      澄清，而且如果的確只是簽賭六合彩，相較於販賣海洛因
      之犯行，更無隱瞞的必要。而且在偵查中陳進財是依照匯
      款單一一說明購買海洛因的數量以及日期，而如前所述，
      其陳述購買的金額以及數量也都與單價相當，衡情當無額
      外的金錢支付簽賭的費用，因此陳進財嗣後變異之詞，未
      可採信。
二、就附表二所示販賣第一級毒品予許朝源部分：
（一）被告於本院審理中坦承犯行。
（二）被告有附表二編號1至8販毒之事實，業經證人許朝源於偵
      查具結證述：「92年2月27日（筆錄誤載為21日）被告是
      來跟我收錢，我還沒有回到家，他就被東機組抓走了；匯
      給被告的錢，部分是買毒品的錢，部分是還他那30萬元買
      毒品的錢，而六合彩的錢都是被告來花蓮時，我交給他的
      ；那30萬元也都是買毒品的錢；91年12月16日匯款之前約
      3天晚上，被告拿半兩海洛因到中美9街我住處給我，價金
      55,000元，我分2次即於91年12月16日和同年月19日匯給
      他；91年12月31日，我匯款6萬元給被告買半兩毒品，毒
      品是在我匯款前1天，由他拿到我家給我，這半兩毒品我
      沒有和「貓仔」合買；92年1月10日我匯款3萬元，我和他
      交易的前面4、5次都是每次買半兩的海洛因，被告都會拿
      半兩的海洛因給我，我都分幾次匯錢給他，他每次都把毒
      品拿到我家給我，他於1月10日前兩天有拿半兩毒品給我
      ，那1次的毒品比較貴，半兩75,000元；1月22日及23日我
      先後匯了22,000元及6萬元也都是買毒品的錢，22,000元
      買1錢，6萬元買半兩；22,000元那筆是我匯款前幾天他拿
      到我家給我，我判斷是他賣毒品的1錢零數，6萬元那1筆
      是我匯款之後隔日被告到我家給我的；2月17日、12日、1
      3日我一共匯了53,000元給甲○○，那1次買半兩，甲○○
      是在2月11日賣半兩給我，我先拿7,000元給他，剩下53,0
      00元我分3次匯給他；6月12日我以黃振文名義匯了22,000
      元，也是買毒品的錢，被告於我匯款前1、2天拿1錢的毒
      品到我家賣給我，我在12日匯錢給他；92年2月27 日，被
      告是要來找我，但是還沒有找到我就被抓了，當天他是要
      來跟我收3萬元，因為2月27日之前3天左右，他有賣1批毒
      品給我，數量是半兩6萬元，當天他是要來收錢，我打算
      先給他3萬元，他從臺中出發來花蓮時，他有先打電話給
      我，並說要帶半兩毒品給我」等語（92年度偵字第1713號
      卷(一)頁224-228、同卷(二)頁31-33及77-79）；於原審亦具
      結證述：「起訴書附表二中認定被告在該附表所示之時間
      、地點賣海洛因給我，都實在，都是我以金錢向被告買的
      ，至於被告有沒有貨，或是他向別人調貨的我不清楚；第
      1次是被告先拿海洛因給我，錢先欠著，第2次以後，我再
      把下次的錢拿給被告，有用匯款，也有用現金；用匯款部
      分，是先拿海洛因再匯款；我打被告的手機聯繫買海洛因
      ，且用術語，說要「軟的」，被告就知道意思了，毒品拿
      到我家。有跟被告借過錢；忘了卷附之匯款單哪些是我買
      毒品的？哪些是借款？但我記得只向他借1次10萬元；（
      問：在偵查中為何說，是向被告借30萬元？）我當時以為
      我尚欠被告六合彩的錢，但實際上並沒有欠六合彩的錢，
      只有借款10萬元。還款是以1筆10萬元匯款；用現金購買
      的部分，都是在下次拿到毒品後才給上1次毒品的錢；向
      被告買毒品時，被告沒有向我說過身邊沒有毒品；被告是
      有幾次賣毒品給我，被告沒有拿到錢，但我有拿到海洛因
      ，如起訴書附表二所載的編號6（即附表二所示編號7）；
      我有以黃振文之名義匯款，該次毒品是我自己要用的；我
      沒有賣毒品，被告與何人接觸我並不知道，他不會只賣給
      我1人」等語甚詳（原審卷頁154-158）。於本院更(二)審時
      再次確認附表二是向被告購買毒品等語（本院更(二)審卷頁
      110）。
（三）證人許朝源所述匯款之時間、金額等情，亦有匯款單據在
      卷可佐（92年度偵字第1713號卷(一)頁181、180、192、194
      、195、179、178、197、162、174、175、176）。
（四）被告於附表二編號9之時間販賣第一級毒品予許朝源之事
      實，亦經證人許朝源於偵查中證稱：「（檢察官問：你除
      了以上幾次之外，是否還有向甲○○買毒品？）我也有用
      現金跟他買過，是在被抓之後，…他說他勒戒出來了，我
      跟他買了好幾次，到3月底4月初，我就沒有跟他買。（你
      用現金買，每次買多少？）每次買1錢、半錢，1錢買1、2
      次，1錢1萬6千元，半錢也買1、2次，半錢8千元」等語（
      92年度偵字第1317號卷(二)頁78反面、79）。其於本院更(二)
      審亦證稱，於偵查中確實有說過這些話，確實購買次數已
      不記得，以當初說得為準，至少有2次等語。其所述前後
      一致並無瑕疵，應可採信。
（五）被告雖然辯稱當時人還在臺中之監所中，並沒有到花蓮地
      區。但查被告在92年2月28日因案入所，在同年3月20日交
      保出所，有臺灣高等法院被告全國前案紀錄表附卷可參，
      而許朝源是指證在被告勒戒之後內向被告購買毒品，所以
      被告所辯當時在監所，並不可採信。被告雖然又陳稱92年
      2月27日都在臺中出入，並沒有來到花蓮，但是依照東機
      組人員的紀錄，被告是在花蓮香城飯店附近被跟監，有蒐
      證作業報告表附卷可證（本院上訴審卷(二)頁353），被告
      所辯皆不可採信。
三、就附表三所示販賣第一級毒品予林志忠部分：
（一）被告否認有販賣第一級毒品給林志忠的行為。
（二）附表三編號1之匯款單是證人陳進財受林志忠之託向被告
      購買一級毒品等情，業經陳進財於偵查中證稱：「（16張
      匯款單中是否有1筆是你表侄林志忠拜託你替他匯的？）
      有1筆，是8萬元那1筆，是去年（91年）農曆除夕的前1天
      ，也就今年（92年）1月底的事，那8萬元買了5錢的海洛
      因。（你替林志忠調貨是向誰調？）只有1次，就是那1筆
      8萬元那1次，是向阿義調的，阿義就是甲○○等語」明確
      （92年度偵字第1713號卷(二)頁21、22、24），並有與其證
      述相符之92年1月30日之匯款單在卷可稽（92年度偵字第1
      713號卷(一)頁139）。
（三）附表三編號2林志忠向被告購買一級毒品之事實，亦經陳
      進財於本院更(二)審中證述：「林志忠有用現金託我買海洛
      因，當時被告在我家，林志忠也在我家，林志忠把錢交給
      我，我再把錢交給被告，毒品是被告當場拿給林志忠的，
      林志忠託我買了4、5次，每次被告都在場，當場交給林志
      忠，每次買半兩，價錢看當天的價錢，有時候半兩是7萬
      ，有時是8萬元」等語（本院更(二)審卷頁112）。
（四）前述陳進財之證詞核與林志忠於本院更(二)審所證：「我有
      拿現金給我叔叔陳進財買毒品，拿過5、6次，每次7萬或8
      萬元，我去國福里我叔叔家(二)中他將毒品交給我」等語大
      致相同。顯證林志忠確實有透過陳進財向被告購買毒品。
（五）至於林進財與林志忠2位證人所述之次數雖略有不同，應
      以2人有交集之5次認定之；至金額是7萬元或8萬元則以對
      被告有利之7萬元認定之。
四、除上開證人證述外，被告犯行，尚有白色粉末3包及其所有
    供販毒聯絡使用之0000-000000號行動電話1支（扣押物品清
    單編號14）扣案可證。該3包白色粉末，經送法務部調查局
    鑑定結果，確含海洛因成分，淨重28.51公克，純度百分之
    43.03，純質淨重12.27公克，有調查局92年3月27日調科壹
    字第280000419號鑑定通知書在卷可佐（92年度偵字第542號
    卷頁103）。而被告業已供稱其購入之價格1兩約11萬元，販
    出之價格1兩約12萬元等語（92偵字第542號卷頁10）；又被
    告往來臺中與花蓮間之次數頻繁，此經證人劉富華於偵查中
    證述明確，且有搭機紀錄在卷可證（同上偵卷頁111-152）
    。茍被告非意在營利，何以多次前往花蓮出售海洛因？是被
    告有販賣第一級毒品營利之意圖及犯意，極為明顯。本件事
    證已臻明確，被告犯行洵堪認定。
五、被告於東機組92年3月10日調查時雖陳稱：伊於92年初，曾
    由綽號「芭樂」者多次帶其至彰化縣線西鄉某處2層樓鐵屋
    內，分別以95萬元、90萬元、85萬元及75萬元價格，向綽號
    「空振」者（即黃廣振）各購入海洛因1塊。最近幾次所販
    賣之毒品，係由綽號「芭樂」者於92年2月18日，帶伊至臺
    中縣梧棲鎮○○路附近，以24萬元向綽號「阿福仔」購買2
    兩海洛因；伊又於同年2月22日，以19萬元之價格向綽號「
    芭樂」者購買2兩海洛因，由「芭樂」者將毒品送至臺中市
    ○○街245號住處交伊。同日伊又由綽號「阿生」者帶至彰
    化縣伸港鄉縣「滿漢樓餐廳」旁之「百姓宮」，以
    12萬元向1名綽號「大胖」之男子購買1兩海洛因；又於同年
    月24日，再以25萬元向綽「芭樂」者購買2兩海洛因，由「
    芭樂」者將毒品送至伊前揭住處交貨，因「芭樂」者賣予伊
    之毒品品質不佳，故再由綽號「阿生」者帶伊至上述「百姓
    宮」，以15萬元之價格向綽號「大胖」者購買1兩海洛因等
    語（92年度偵字第542號偵查卷頁71反面、72）；於本院更
    (一)審亦供稱：伊自90年10、11月起，就有向黃廣振買2次毒
    品海洛因，1次是75萬元，另1次是90萬元，也有向綽號「芭
    樂」、「阿福」、「大胖」等人買海洛因等語（本院更(一)審
    卷頁105-106）。惟證人黃廣振於本院更(一)審證稱伊不認識
    被告，被告沒有向伊買過毒品，伊吸食之海洛因是向1個叫
    阿福的人買的（本院更(一)審卷頁160-161）；其餘「芭樂」
    等人均係綽號，均無法查證，本院無從認定被告所販賣之海
    洛因確係向黃廣振及綽號「芭樂」等人販入。
六、綜據上述，被告罪證明確，犯行洵堪認定，應依法論科。
七、至於在本案審理期間，證人許朝源以及陳進財證述內容涉及
    被告販賣140萬元海洛因給官美玲的事實部分，並未據檢察
    官起訴。雖然證人陳進財於偵查中證稱：91年9月20日，伊
    與「阿秋」及官美玲同至被告在臺中之住處，當天官美玲以
    140萬元向被告購買海洛因1塊等語（偵字第1713卷(二)頁71）
    ，指稱被告有販賣毒品給官美玲。惟被告否認此部分之犯行
    ，辯稱：是因陳進財跟伊說他們從花蓮過來臺中沒有帶錢，
    需要用錢，要請他的朋友匯過來，所以借用伊的帳戶，錢匯
    進來之後陳進財就領走了等語，又陳稱那天我正在搬家，陳
    進財和官美玲前後到我那邊去，說他們沒帶錢，我就把郵局
    存摺給他們，他們出去後，回來我的存摺帳有匯款140萬跟
    提款140萬的紀錄（本院更(二)審卷頁54-55）。而在91年9月
    20日，游淑萍設於大里郵局000000-000000帳戶內，確實有
    140萬元當日匯入、當日被領出，有交易往來明細可證（92
    年度偵字第1713號卷(一)頁200），與被告所述相符。且查，
    證人陳進財於本院更(一)審供稱：當天伊在臺中被告的家裡，
    阿秋打電話問伊在臺中有沒有帳戶，她到臺中沒有帶錢，想
    要借戶頭從花蓮匯錢過來，伊就跟被告借帳戶，當天就有人
    匯140萬元到被告的戶頭，由官美玲與阿秋領走（本院更(一)
    審卷頁164），也與被告所辯稱的內容相符。而證人陳進財
    在本院更(二)審再證稱：在偵查中說官美玲向被告買140萬元
    海洛因是我猜測之詞，官美玲問我有沒有戶頭可以匯款，我
    說沒有，可以向甲○○太太借戶頭，至於她如何匯款我就不
    清楚，我不知道官美玲有無向被告買海洛因等語（本院更(二)
    審卷頁114）。顯見陳進財在偵查中指證官美玲向被告購買
    海洛因，是因為看到存摺交易往來上的記載，以及官美玲曾
    經說過要匯140萬元的款項進入被告的帳戶內，即推測是官
    美玲向被告購買海洛因的款項，但是被告辯稱只是借給官美
    玲使用帳戶，並沒有實際交易，而帳戶內的交易記載，也的
    確是用匯款匯入游淑萍的帳戶內之後，於當天以現金領出，
    則被告所辯應有可信之處，而既然陳進財在偵查中的的證述
    只是個人的猜測，自難僅依照陳進財在偵查中中的陳述認定
    被告犯罪。經傳喚證人官美玲於本院更(二)審證稱：有去過臺
    中1次，我是去找阿秋，但不認識在場之被告，找阿秋是為
    了買毒品，買了1百多萬元，我是跟1個人叫「阿兄」的人借
    錢，從花蓮匯到我在臺中借來的帳戶，我是向1個很瘦的年
    輕人買毒品，不是向在場的被告買的，錢不是我去提的，有
    人把存摺交給那個很瘦的年輕人等語（本院更(二)審卷頁171-
    172）。則依照官美玲以及陳進財之證詞相互比對，可以得
    知當時有1群人約5、6人聚在被告的住處，當時官美玲與綽
    號阿秋者準備向綽號阿兄者購買毒品，為了款項收取交付上
    的便利，因此向在場的被告借用帳戶供作匯款領款之用，而
    官美玲一再證稱並不是向被告購買毒品，陳進財則推測官美
    玲是向被告購買毒品，但之後也改稱當時只是推測。再從游
    淑萍帳戶內交易明細觀之，被告其他交易毒品的金額都是在
    幾萬元到10餘萬元之間，並沒有金額如此龐大的交易數量，
    而且該140萬元的交易紀錄是該帳戶的第1筆交易，更足以佐
    證該筆金錢往來應該不是被告交易毒品之款項。尤其官美玲
    完全否認向被告購買毒品，而其中綽號阿秋者正與被告所述
    內容相符，足證官美玲所述並非完全為被告卸責之詞，則此
    部分犯罪事實，即無足夠證據加以證明，從而無從就此部分
    為被告有罪之認定，附此敘明。
貳、論罪科刑
一、核被告附表一、二、三所為（附表一編號13除外），係犯毒
    品危害防制條例第4條第1項之販賣第一級毒品海洛因既遂罪
    ；附表一編號13之毒品尚未交付，核其所為係犯毒品危害防
    制條例第4條第6項之販賣第一級毒品海洛因未遂罪。被告因
    販賣海洛因而持有海洛因之低度行為，已為其後販賣之高度
    行為所吸收，不另論罪。被告甲○○行為後，毒品危害防制
    條例雖於92年7月9日修正公佈，並於93年1月9日起生效施行
    ，惟該條例第4條第1項、第6項之規定並未修正，爰適用現
    行毒品危害防制條例之規定論罪。被告行為後，刑法第56條
    連續犯之規定，業於94年2月2日修正公布刪除，並於95年7
    月1日施行，則被告之犯行，因行為後新法業已刪除連續犯
    之規定，此刪除雖非犯罪構成要件之變更，但顯已影響行為
    人刑罰之法律效果，自屬法律有變更，依新法第2條第1項規
    定，比較新、舊法結果，仍應適用較有利於被告之行為時法
    律即舊法論以連續犯。被告先後多次販賣一級毒品既遂及1
    次未遂之犯行，均時間緊接，觸犯構成要件相同之罪名，顯
    係基於概括犯意反覆為之，應依對被告較為有利之修正前刑
    法第56條連續犯之規定，論以販賣一級毒品既遂罪，並加重
    其刑（法定刑死刑、無期徒刑部分不得加重）。又公訴人雖
    未起訴被告附表二編號9及附表三之犯行，惟其與已起訴者
    ，有連續犯之裁判上一罪關係，為原起訴效力所及，本院自
    得併予審酌，附此敘明。
二、按犯罪之情狀顯可憫恕，認科以最低度刑仍嫌過重者，得酌
    量減輕其刑，刑法第59條訂有明文。本案經審酌被告販賣毒
    品的數量雖然不少，但是對象只有3位，而且也沒有充分的
    證據足以證明被告販賣給陳進財等3人的毒品是供作陳進財
    等3人轉售之用，經本院調閱被告所得資料，也沒有發現被
    告確實有因為販賣毒品而有大量收益的狀況，而被告犯後，
    於92年3月間，在東機組偵查中，供出毒品係分別透過綽號
    「芭樂」、「阿生」、「空振」、「阿福」及「大胖」等男
    子購買，並具體提供「芭樂」、「阿生」及「大胖」等人使
    用之電話供查證之用；經東機組於同年4、5月間對「芭樂」
    及「空振」等人實施通訊監察，並多次派員前往臺中，聯合
    調查局臺中市站及海調處臺中站等單位，對「芭樂」及「空
    振」等人實施行動蒐證，同年5月20日認時機成熟，俟「空
    振」與其同夥南下赴高雄取貨返回臺中途中，於中山高速公
    路員林收費站，對渠等使用之車輛進行攔查，惟因為車內除
    有大筆現金外，未發現任何毒品；嗣後被告雖陸續提供其他
    線索情資，卻因所提供電話對象均已停用，且單憑綽號又難
    以清查身分，以致東機組未能深入偵查，破獲相關販毒案件
    。並經證人即東機組調查員盧俊更於原審具結證述：『被告
    主要是與吳副主任聯繫，我有時會在場，但追查上源時，吳
    副主任都將資料交給我承辦。被告曾供出毒品上源「空振」
    ，還指出所在地，我們有前去錄影。之後知道「空振」的真
    實姓名。後來被告提供「空振」將要販賣3塊海洛因給他人
    ，經過監聽及行動蒐證後，沒有發現此事。本案我有全程參
    與調查。被告另外供出毒品來源，有「Ａ將」、「國慶」、
    「阿東」、「阿貴」、「大胖」、「阿生」，我印象中有「
    大胖」、「阿生」、「國慶」。有對「空振」及下手監聽，
    有監聽到他們有買賣海洛因的情形，這些被監聽的買賣雙方
    ，我只記得2位是「老公仔」、「芭樂」』（原審卷頁141-1
    50）。證人即東機組主任吳世賢於原審具結證述：『被告在
    毒品案件具保時，有擔任污點證人；於92年3月10日被告有
    提出「空振」之特徵、住所及可能販賣毒品之處所在彰化地
    區；我們有到現場埋伏，發現有車輛出入並調出該車籍資料
    ，車子所有人之親屬為黃廣振，符合被告所描述之特徵，後
    來我有再借提被告，被告有提出「芭樂」這個人，並提供黃
    廣振照片供被告指認確實是「空振」；我們主要追查「芭樂
    」、「老公仔」、「阿生」，被告於具保後，隔天我們就去
    查證「空振」的下落，但是後來都沒有辦法查出其具體行蹤
    ，後來是根據我們自己追查其通聯紀錄，發現基地臺都在彰
    化地區，被告提供之線索並無法查到；確實曾於監聽過程中
    監聽到「芭樂」要向「空振」接貨即海洛因，後來跟丟了，
    所以沒有查獲；被告具保後提供線索，於4月間去跟監「空
    振」，到4月11日期間確定毒品已經進來，那是在彰化某偏
    僻地方，無法靠近，祇能靠現譯電話，而有時間落差，所以
    等我們趕到現場時，已經交易結束，人員都已經離開；另外
    還有3次毒品交易情況，也是同樣情況而無法破獲，且僅依
    電話監聽，判斷他們有毒品交易；於92年5月19日有於臺中
    交流道攔截「空振」，因先前監聽得知要接貨，但該次並未
    查獲毒品，只有現金50萬元，且未將「空振」帶回去製作筆
    錄，因為非現行犯；被告有供出其跟陳明傳販賣毒品，但後
    來聲請監聽時，發現有其他單位在偵辦，所以就沒有繼續追
    查此事；我們後來沒有查獲陳明傳、「空振」、「芭樂」、
    「老公仔」販毒之事；後來有將「空振」乙案移送海調處臺
    中站；被告在偵查中當污點證人，沒有因為他的供述因而得
    以追訴其他共犯，被告只供出前手「空振」，但是沒有破獲
    ；我們有合理懷疑「空振」，但是沒有具體證據可以證明犯
    罪，單憑監聽、跟監，並沒有直接證明買賣毒品，且沒有現
    場查獲，所以沒有移送檢察官偵辦』等語（原審卷頁218-22
    3）。足證調查單位的確因為被告的供述查到若干販賣毒品
    的線索，有從監聽中發現的確有販賣毒品的可疑對話，甚至
    進行搜索、攔查等偵查活動，只是因為查獲的證據不足而無
    法進一步宣告破獲。經原審函詢臺灣花蓮地方法院檢察署有
    關本案有無因被告甲○○供出毒品來源而破獲之情事，該署
    復以：經本股詳細審查相關之偵查卷宗，被告甲○○並無證
    人保護法第14條第1項之事由，且經電詢承辦本案之主任檢
    察官楊大智告知，其偵辦該案期間，據被告甲○○之供述內
    容，並無因而破獲其他共犯或其犯罪之前手、後手或相關犯
    罪之網路等情，亦有該署92年12月17日花檢東合字第18358
    號函附卷可證。本院前審再向臺灣花蓮地方法院檢察署函詢
    有關本案有無因被告甲○○供出毒品來源而開始偵查，該署
    復以：黃廣振、綽號「芭樂」等人尚在偵查中，有該署95年
    8月28日花檢貴愛字第13953號函在卷可稽（本院更(一)審卷頁
    81）。足證被告雖然沒有因為供稱毒品來源係「空振」、「
    阿福」、「大胖」等人，因而破獲。但是被告既然已經積極
    地配合調查站調查，被告所供出的資料中，雖然有一部分對
    於案件之破獲並沒有效果，但調查站也確實因為被告的陳述
    ，而進行了監聽行動，並且查獲了具體的人犯，雖然因為沒
    有查獲毒品，而無法將綽號空振等人移送定罪，但是調查站
    確實已經從監聽的內容中強烈懷疑綽號空振之人的確有進行
    毒品交易的行為，調查站甚至派遣人員進行跟監，隨後並在
    懷疑確實有買賣毒品的行為時，採取了攔截的行動，足以證
    明被告所提供的資料確實對於調查站的偵查活動有相當的助
    益。則被告本案犯行情節既然尚非十分嚴重，被告犯後又積
    極地配合調查站查證，足以認定被告本案犯罪情節確有尚堪
    憫恕之處，應依刑法第59條之規定減輕其刑。又因被告犯罪
    行為在95年刑法修正前，經比較新舊法，應適用修正前之刑
    法65條第2項。
三、至於被告之行為是否符合自首部分，經對於未發覺之罪自首
    而受裁判者，得減輕其刑，刑法第62條固有明文，惟以犯罪
    事實尚未發覺者為限。所謂發覺係指該管公務員已知犯罪事
    實並知犯罪人之為何人而言，最高法院20年上字第1721號判
    例可資參照。被告販賣毒品予許朝源部分，被告辯稱在警方
    尚未知悉時，即主動供出下手許朝源，應有自首減刑之適用
    云云。惟查，被告於92年2月27日被查獲後，雖於同日在調
    查局東機組詢問時供出許朝源是其下手等語（92年度偵字第
    542號卷頁11），然被告以行動電話與許朝源聯絡販賣毒品
    一事，早為調查局於92年1月27日、2月23日監聽中，有監聽
    譯文在卷可稽（同上偵卷頁64、67反面），是被告供出許朝
    源為其下手之前，調查局已發覺該部分犯罪事實及人名，而
    與前揭自首之要件不合，自不得減輕其刑。
四、爰審酌被告本案犯行所販賣毒品的數量較多，對於社會秩序
    有不良的影響，被告也坦承犯行，雖然對於其中部分犯行的
    次數以及數量加以爭執，但對於確實有出售海洛因之行為則
    坦承不諱以及其他被告犯罪之動機、目的、犯罪時所受之刺
    激、手段、被告之生活狀況、品行、智識程度等情形量處如
    主文所示之刑。
五、扣案之第一級毒品海洛因3包（淨重28.51公克），應依毒品
    危害防制條例第18條第1項前段之規定，宣告沒收銷燬之。
    扣案之行動電話有2支，1支是供聯絡販毒使用，另1支僅與
    家人聯絡使用，與販毒無關，這2支的號碼已忘記等語，業
    經被告於本院更(二)審中供明（本院更(二)審卷頁53），其於警
    詢中供稱，現使用0000-000000及0000-000000號2支行動電
    話（92年度偵字第542卷頁11），而從監聽譯文中得知，其
    於92年2月27日查獲前，於同月23日與許朝源聯絡販毒所使
    用行動電話為0000-000000號，有監聽譯文可據（92年度偵
    字第542卷頁64），再參以其於原審供陳扣押物品清單編號
    14之行動電話1支，係被告所有並供本件犯罪所用之物（原
    審卷頁226），則扣押物品清單編號14之行動電話其號碼為
    0000-000000應無可疑，自應依毒品危害防制條例第19條第1
    項規定，併予宣告沒收。再被告販賣毒品予證人陳進財、許
    朝源與林志忠，共計得款1,752,000元（詳見附表一、二、
    三所示），其販賣所得亦應依毒品危害防制條例第19條第1
    項之規定沒收之，如全部或一部不能沒收時以其財產抵償之
    。至其餘扣案物品，並無證據足認與本件犯罪有關，故不為
    沒收之諭知，附此敘明。
六、原審對被告論罪科刑，固非無見。惟：
（一）被告除有附表一、二編號1-8之販毒行為外，尚有附二編
      號9及附表三之犯行，總計販毒所得為1,752,000元，原判
      決未予論罪，認其販毒所得為1,274,000元，與事實不符
      。而附表一編號13之毒品尚未交付，原審未論其販賣未遂
      罪，亦有未洽。
（二）毒品危害防制條例第18條第1項前段：「查獲之毒品，不
      問屬於犯人與否，均沒收銷燬之」之規定，乃刑法第38條
      第1項第1款之特別規定，至該法條所稱「查獲」之毒品，
      係指有罪判決書於事實欄，已經認定為被告有罪事實之毒
      品而言；又沒收為從刑之1種，依主從不可分原則，應附
      隨於主刑同時宣告之，若無主刑，則從刑即無所附麗（最
      高法院92年度台上字第5391號判決參照）。本件扣案第二
      級毒品安非他命1包（毛重3公克），原審認定係被告供己
      施用之毒品，檢察官又無聲請單獨宣告沒收，原判決竟在
      被告販賣第一級毒品罪主刑之後諭知沒收，仍有未洽。
（三）依毒品危害防制條例第19條第1項規定，犯第4條第1項販
      賣第一級毒品罪所用之物，應沒收，如全部或一部不能沒
      收時，追徵其價額或以其財產抵償之。原判決謂扣押物品
      清單編號14之行動電話1支，係被告所有並供本件犯罪所
      用之物，竟引用刑法第38條第1項第2款之規定宣告沒收，
      自有適用法則不當之違誤（最高法院94年度台上字第3191
      號判決參照）。
（四）犯毒品危害防制條例第4條之罪者，其犯罪所得之財物應
      予沒收，如全部或一部不能沒收時，追徵其價額或以其財
      產抵償之，該條例第19條第1項規定甚明。由此項規定觀
      之，必限於所得者為金錢以外之其他財物而無法沒收時，
      始應追徵其價額；如所得財物為金錢而無法沒收時，則應
      以其財產抵償之，不發生追徵價額之問題（最高法院93年
      度台上字第2743號、第4584號判決參照）。原判決就被告
      販賣毒品所得除宣告沒收外，又諭知如全部或一部不能沒
      收時追徵其價額，亦有未當。
（五）被告上訴否認部分犯行及請求減輕其刑，雖無理由，但原
      判決既有可議，仍應予撤銷改判。
（六）原審未能適用刑法第59條之規定減輕其刑，亦屬有誤。
參、據上論斷，應依刑事訴訟法第369條第1項前段、第364條、
    第299 條第1項前段，毒品危害防制條例第4條第1項、第18
    條第1項前段、第19條第1項，刑法第2條第1項前段、第11條
    、刑法第56條（95年修正前），第59條判決如主文。
本案經檢察官乙○○到庭執行職務。
中    華    民    國    97    年    5    月    22    日
                        審判長法  官  賴淳良
                              法  官  許仕楓
                              法  官  劉雪惠
以上正本證明與原本無異。
如不服本判決，應於送達後10日內，向本院提出上訴狀。其未敘
述理由者，並應於提出上訴狀後10日內向本院補提理由狀 (須附
繕本)。
                              書記官  邱廣譽
中    華    民    國    97    年    5     月    22    日
附錄  本判決論罪科刑法條：
毒品危害防制條例第4條第1項：
製造、運輸、販賣第一級毒品者，處死刑或無期徒刑；處無期徒
刑者，得併科新臺幣一千萬元以下罰金。
毒品危害防制條例第18條第1項前段：
查獲之第一、二級毒品及專供製造或施用第一、二級毒品之器具
，不問屬於犯人與否，均沒收銷燬之。；
毒品危害防制條例第19條第1項：
犯第4條至第9條、第12條、第13條或第14條第一項、第二項之罪
者，其供犯罪所用或因犯罪所得之財物，均沒收之，如全部或一
部不能沒收時，追徵其價額或以其財產抵償之。
附表一：被告甲○○販賣第一級毒品予陳進財部分
┌──┬──────┬──────┬─────┬─────┬────┬────┐
│編號│毒品交付時間│毒品交付地點│海洛因數量│價金交付  │價    金│備    註│
│    │            │            │          │  時間    │ 新臺幣 │匯款單據│
├──┼──────┼──────┼─────┼─────┼────┼────┤
│ 1  │91.9月底至91│花蓮市國福31│3錢至半兩 │91.11.29  │4萬元   │92偵1713│
│    │年10月中某日│之10號陳進財│間        │          │        │(一)卷p187│
│    │            │住處        │          │          │        │        │
├──┼──────┼──────┼─────┼─────┼────┼────┤
│ 2  │91.10月底某 │同        上│1兩       │91.11.18  │11萬元  │同上偵卷│
│    │日          │            │          │          │        │p135    │
├──┼──────┼──────┼─────┼─────┼────┼────┤
│ 3  │91.11.6     │同        上│1兩       │91.11.5   │16萬元  │同上偵卷│
│    │            │            │          │          │        │p182    │
├──┼──────┼──────┼─────┼─────┼────┼────┤
│ 4  │91.11.15    │同        上│半兩至1兩 │91.11.13  │10萬元  │同上偵卷│
│    │            │            │間        │          │        │p133    │
├──┼──────┼──────┼─────┼─────┼────┼────┤
│ 5  │91.11.15    │同        上│半兩至1兩 │91.11.14  │8萬5千元│同上偵卷│
│    │            │            │間        │          │        │p134    │
├──┼──────┼──────┼─────┼─────┼────┼────┤
│ 6  │91.11.20前數│同        上│半兩      │91.11.20  │6萬元   │同上偵卷│
│    │日          │            │          │          │        │p183    │
├──┼──────┼──────┼─────┼─────┼────┼────┤
│ 7  │92.1初某日  │同        上│1兩       │91.12.31  │11萬元  │同上偵卷│
│    │            │            │          │          │        │p136    │
├──┼──────┼──────┼─────┼─────┼────┼────┤
│ 8  │92.1.10     │同        上│2錢半     │92.1.9    │5萬元   │同上偵卷│
│    │            │            │          │          │        │p154    │
├──┼──────┼──────┼─────┼─────┼────┼────┤
│ 9  │92.1.23     │香 城  飯 店│3錢       │92.1.23   │5萬元   │同上偵卷│
│    │            │            │          │          │        │p138    │
├──┼──────┼──────┼─────┼─────┼────┼────┤
│ 10 │92.2月下旬某│ 同編號1    │1錢       │92.5.19   │2萬元   │同上偵卷│
│    │日          │            │          │          │        │p177    │
├──┼──────┼──────┼─────┼─────┼────┼────┤
│ 11 │92.2月下旬某│同        上│1錢       │92.5.21（ │2萬元   │同上偵卷│
│    │日          │            │          │起訴書誤載│        │p173    │
│    │            │            │          │為92 .5.20│        │        │
│    │            │            │          │）        │        │        │
│    │            │            │          │          │        │        │
├──┼──────┼──────┼─────┼─────┼────┼────┤
│ 12 │92.5.29     │同        上│5錢       │92.5.28   │8萬5千元│同上偵卷│
│    │            │            │          │          │        │p199    │
├──┼──────┼──────┼─────┼─────┼────┼────┤
│ 13 │尚未交付    │同        上│1錢半     │92.6.3    │3萬元   │同上偵卷│
│    │            │            │          │          │        │p137    │
├──┴──────┴──────┴─────┴─────┴────┴────┤
│總計  92萬元                                                                │
└──────────────────────────────────────┘
附表二：被告甲○○販賣第一級毒品海洛因予許朝源部分
┌──┬──────┬──────┬─────┬──────┬───┬────┐
│編號│毒品交付時間│毒品交付地點│海洛因數量│價金交付時間│價 金 │備    註│
│    │            │            │          │            │新台幣│匯款單據│
├──┼──────┼──────┼─────┼──────┼───┼────┤
│ 1  │91.12.13前後│花蓮市中美九│半    兩  │91.12.16    │2萬元 │92偵1713│
│    │某日        │街78號許朝源│          │            │      │(一)p181  │
│    │            │住處        │          ├──────┼───┼────┤
│    │            │            │          │9112.19     │3萬5千│92偵1713│
│    │            │            │          │            │      │(一)p180  │
├──┼──────┼──────┼─────┼──────┼───┼────┤
│ 2  │91.12.30（起│同        上│半      兩│91.12.31    │6萬元 │92偵1713│
│    │訴書誤載為92│            │          │            │      │(一)p192  │
│    │.12.30）    │            │          │            │      │        │
├──┼──────┼──────┼─────┼──────┼───┼────┤
│ 3  │92.1.10日前 │同        上│半      兩│92.1.10     │3萬元 │同上偵卷│
│    │三日某日    │            │          │            │      │p194    │
│    │            │            │          ├──────┼───┼────┤
│    │            │            │          │92.1.14     │1萬5千│同上偵卷│
│    │            │            │          │            │      │p195    │
│    │            │            │          ├──────┼───┼────┤
│    │            │            │          │92.1.16     │3萬元 │同上偵卷│
│    │            │            │          │            │      │p179    │
├──┼──────┼──────┼─────┼──────┼───┼────┤
│ 4  │92.1.23日前 │同        上│1       錢│92.1.22     │2萬2千│同上偵卷│
│    │數日內之某日│            │          │            │      │p178    │
├──┼──────┼──────┼─────┼──────┼───┼────┤
│ 5  │92.1.24     │同        上│半      兩│92.1.23     │6萬元 │同上偵卷│
│    │            │            │          │            │      │p197    │
├──┼──────┼──────┼─────┼──────┼───┼────┤
│ 6  │92.2.11     │同        上│半      兩│92.2.11     │7千元 │當場交付│
│    │            │            │          │            │      │現金    │
│    │            │            │          ├──────┼───┼────┤
│    │            │            │          │92.2.12     │2萬元 │同上偵卷│
│    │            │            │          │            │      │p162    │
│    │            │            │          ├──────┼───┼────┤
│    │            │            │          │92.2.13     │1萬5千│同上偵卷│
│    │            │            │          │            │      │p175    │
│    │            │            │          ├──────┼───┼────┤
│    │            │            │          │92.2.17     │1萬8千│同上偵卷│
│    │            │            │          │            │      │p174    │
├──┼──────┼──────┼─────┼──────┼───┼────┤
│ 7  │92.2.27前3  │臺中市○○街│半      兩│尚未交付    │6萬元 │無    卷│
│    │日內之某日  │245號4樓之2 │          │            │      │        │
│    │            │甲○○住處  │          │            │      │        │
│    │            │（起訴書誤為│          │            │      │        │
│    │            │許朝源住處）│          │            │      │        │
├──┼──────┼──────┼─────┼──────┼───┼────┤
│ 8  │92.6.12前二 │同        上│一      錢│92.6.12     │2萬2千│同上偵卷│
│    │日前二日    │            │          │以黃振文名義│      │p176    │
│    │            │            │          │匯款        │      │        │
├──┼──────┼──────┼─────┼──────┼───┼────┤
│ 9  │92.2.27~92.4│ 不       詳│ 一錢     │92.2.27~92. │1萬6千│均用現金│
│    │月初        │            │ 一錢     │4月初       │1萬6千│支付    │
│    │            │            │ 半錢     │            │   8千│        │
│    │            │            │ 半錢     │            │   8千│        │
├──┴──────┴──────┴─────┴──────┴───┴────┤
│總計   40萬2千元（不含編號7尚未交付的6萬元）                                │
└──────────────────────────────────────┘
附表三：被告甲○○販賣第一級毒品海洛因予林志忠部分
┌──┬──────┬──────┬─────┬──────┬───┬────┐
│編號│毒品交付時間│毒品交付地點│海洛因數量│價金交付時間│價 金 │備   註 │
│    │            │            │          │            │新台幣│        │
├──┼──────┼──────┼─────┼──────┼───┼────┤
│ 1  │92.1.30之後 │花蓮市○○路│ 半兩     │92.1.30     │ 8萬元│92偵1713│
│    │數日        │31之10號陳進│          │以陳進財之名│      │(一)卷p139│
│    │            │財住處      │          │匯款        │      │匯款單  │
├──┼──────┼──────┼─────┼──────┼───┼────┤
│ 2  │92.2月間    │同        上│ 半兩     │ 92.2月間   │ 7萬元│均以現金│
│    │            │            │ 半兩     │            │ 7萬元│一手交錢│
│    │            │            │ 半兩     │            │ 7萬元│一手交貨│
│    │            │            │ 半兩     │            │ 7萬元│        │
│    │            │            │ 半兩     │            │ 7萬元│        │
├──┴──────┴──────┴─────┴──────┴───┴────┤
│總計  43萬元                                                                │
└──────────────────────────────────────┘


司法院資訊處製作；財團法人民間司法改革基金會備份。
